【裁判字號】    99,訴,1069
【裁判日期】    990628
【裁判案由】    偽造有價證券等
【裁判全文】
臺灣臺中地方法院刑事判決              99年度訴字第1069號
公  訴  人  臺灣臺中地方法院檢察署檢察官
被      告  乙○○
選任辯護人  胡達仁  律師
上列被告因偽造有價證券等案件，經檢察官提起公訴（98年度偵
字第27359 號），本院判決如下：
    主  文
乙○○意圖供行使之用，而偽造有價證券，處有期徒刑壹年玖月
，偽造之本票貳紙及「甲○○」印章壹顆，均沒收之；又以加害
生命、身體之事，恐嚇他人致生危害於安全，處有期徒刑月。
應執行有期徒刑壹年拾月，緩刑肆年。偽造之本票貳紙及「甲○
○」印章壹顆，均沒收之。
    事  實
一、乙○○與甲○○前為男女朋友關係，自認其出資幫甲○○開
    設服飾店，不滿甲○○於民國97年9 月間服飾店開幕後疏遠
    ，遂於97年12月14日23時許，在其位在臺中縣沙鹿鎮○○路
    11之12號住處，要求甲○○書立內容為「我甲○○今後好好
    對待我老公乙○○，無怨無悔，特此立據，好好愛你一輩子
    ，今後每天回家，不得不回家，從此好好跟乙○○過一輩，
    以前種種互不追究」之「收據」1 紙。甲○○迫於無奈，書
    立後交予乙○○，並於翌日離開上址，未與乙○○聯絡。嗣
    乙○○向甲○○之友人傅湘紜訴說與甲○○間之感情及金錢
    糾紛，且為取信傅湘紜，竟基於行使偽造私文書及意圖供行
    使之用而偽造有價證券之犯意，未經王秀環同意或授權，於
    不詳時、地，利用不詳姓名、年籍之不知情成年人偽刻「甲
    ○○」印章1 顆（未扣案），及以甲○○名義，簽發面額「
    拾萬捌仟伍佰元正」之票號CHNo682426號及面額「貳拾
    伍萬元正」之票號CHNo682427號本票各1 紙，並在上開本票
    發票人欄蓋印偽刻之「甲○○」印文各1 枚，而偽造該2 紙
    本票（未扣案）。隨即在甲○○書立之「收據」上，在「立
    據人甲○○」該行前與上開文字後3 行空白處，偽書「並茲
    開立兩張本票11/30 的是墊美容店的費用，12/14 的是向乙
    ○○拿的現金週轉金，No682426號（971130 $338,500 ），
    No6824 27 號（97，12，14$ 250,000 ）請查收」等表彰甲
    ○○積欠其債務及簽發本票以為債權憑證之文字，並在其上
    開住處將前揭偽造之本票2 紙及收據1 紙各影印1 份後，於
    97年12月15日後某日，與傅湘紜相約在臺中縣烏日鄉○○路
    某超商，將該本票影本2 紙及收據影本1 紙持交傅湘紜收受
    ，足生損害於甲○○。乙○○另基於恐嚇危害安全之犯意，
    於98年11月1 日某時，在不詳地點，以加害生命、身體之事
    ，撥打電話向甲○○恫稱：「我不用告妳，我叫黑道把妳找
    出來，把妳活埋，我不會告妳…沒關係，妳眼睛睜大點，保
    鑣請100 多位，我建議妳這樣子啦」等語，致使甲○○心生
    畏懼，致生危害於其安全。
二、案經甲○○訴請臺灣臺中地方法院檢察署檢察官偵查起訴。
    理  由
一、按刑事訴訟法第159 條第1 項規定：「被告以外之人於審判
    外之言詞或書面陳述，除法律有規定者外，不得作為證據。
    」其立法意旨，乃在於確保被告之反對詰問權。同法第159
    條之5 第1 項規定：「被告以外之人於審判外之陳述，雖不
    符前4 條之規定（同法第159 條之1 至第159 條之4 ），而
    經當事人於審判程序同意作為證據，法院審酌該言詞陳述或
    書面陳述作成時之情況，認為適當者，亦得為證據。」同法
    條第2 項規定：「當事人、代理人或辯護人於法院調查證據
    時，知有刑事訴訟法第159 條第1 項不得為證據之情形，而
    未於言詞辯論終結前聲明異議者，視為有前項之同意。」其
    立法意旨，則在於確認當事人對於傳聞證據有處分權，得捨
    棄反對詰問之權利，同意傳聞證據可作為證據。惟因刑事訴
    訟制度尚非採澈底之當事人進行主義，乃又限制以法院認為
    適當者，始得為證據。因此，當事人同意或依法視為同意某
    項傳聞證據作為證據使用者，實質上即表示有反對詰問權之
    當事人已捨棄其權利，如法院認為適當者，不論該傳聞證據
    是否具備刑事訴訟法第159 條之1 至第159 條之4 所定情形
    ，均容許作為證據；換言之，當事人捨棄對原陳述人行使反
    對詰問權者，如法院認為適當，即容許該傳聞證據作為證據
    ，不以未具備刑事訴訟法第159 條之1 至第159 條之4 所定
    情形為前提（最高法院97年度台上字第6162號判決意旨參照
    ）。查本判決後述引用各該被告以外之人於審判外之陳述（
    包含言詞及書面陳述），皆屬傳聞證據，惟檢察官、被告乙
    ○○及其選任辯護人雖知上開證據資料為傳聞證據，但於本
    院準備程序及審判期日中明確表示同意有證據能力（見本院
    卷第14、22頁），且迄至言詞辯論終結前亦未再聲明異議，
    本院審酌上開證據資料製作時之情況，尚無違法不當，且與
    本案均具有關連性，認後述引用證據之證據能力均無疑義。
二、訊據被告於本院坦承上揭事實不諱，核與證人甲○○及傅湘
    紜於偵訊證述情節相符，並有收據原本、收據影本1 紙、票
    號CHNo682426、682427號本票影本2 紙及行動電話通話譯文
    在卷可稽，足認被告自白與事實相符，堪以採信。綜上，本
    件事證明確，被告犯行，堪以認定。
三、論罪科刑方面：
  (一)按刑法上所謂變造文書，指無製作權者，不變更原有文書之
    本質，擅自就他人所製作之真正文書，加以改造而變更其內
    容而言；倘該文書之本質已有變更，或已具有創設性時，即
    屬偽造，而非變造（最高法院92年度台上字第6838號判決意
    旨參照）。查被告以甲○○書立之收據原本為底稿，在「立
    據人甲○○」前之空白處，未經甲○○同意或授權，以甲○
    ○名義偽書「並茲開立兩張本票11/30 的是墊美容店的費用
    ，12 /14的是向乙○○拿的現金週轉金，No682426號（9711
    30$338,500），No682427號（97，12/14$250,000 ）請查收
    」等文字。依其情形，該收據文字表彰之內容，已由「感情
    糾紛」變更為「金錢借貸」，非但本質已有變更，且具有創
    設性，自屬偽造，非變造。公訴意旨認被告此部分所為，係
    犯刑法第216 條、第210 條之行使變造私文書罪，容有未合
    。又偽造與變造均規定於同法條，故無庸變更起訴法條，併
    此敘明。
  (二)核被告所為，係犯刑法第201 條第1 項之意圖供行使之用，
    而偽造有價證券罪、同法第216 條、第210 條之行使偽造私
    文書罪及同法第305 條之恐嚇危害安全罪。
  (三)被告利用不知情之成年人偽刻「甲○○」印章，為間接正犯
    。
  (四)被告偽造印章為偽造私文書、偽造有價證券之階段行為，偽
    造印文為偽造私文書、偽造有價證券之部分行為，均不另論
    罪，其偽造有價證券後持以行使，行使偽造有價證券之低度
    行為，應為偽造之高度行為所吸收，不另論罪。又偽造私文
    書後持以行使，其偽造之低度行為，為行使之高度行為所吸
    收，不另論罪。
  (五)被告接續偽造票號CHNo682426號及CHNo682427號本票各1 紙
    ，時間緊接，行為無從分割，屬接續犯而應包括論以一罪。
  (六)又其行使偽造私文書罪及偽造有價證券罪間，係一行為觸犯
    數罪名之想像競合犯，應依刑法第55條規定，從一重之偽造
    有價證券罪處斷。公訴意旨認被告所犯上開2 罪應予分論併
    罰，容有誤會，併此敘明。
  (七)次按刑法第59條規定犯罪之情狀可憫恕者，得酌量減輕其刑
    ，其所謂「犯罪之情狀」，與同法第57條規定科刑時應審酌
    之一切情狀，並非有截然不同之領域，於裁判上酌減其刑時
    ，應就犯罪一切情狀（包括第57條所列舉之10款事項），予
    以全盤考量，審酌其犯罪有無可憫恕之事由（即有無特殊之
    原因與環境，在客觀上足以引起一般同情，以及宣告法定低
    度刑，是否猶嫌過重等等），以為判斷（最高法院95年度臺
    上字第6157號判決意旨參照）。查被告所犯之偽造有價證券
    罪係3 年以上10年以下有期徒刑之罪，雖為重罪，惟被告與
    甲○○曾為男女朋友關係，為取信傅湘紜而為本案偽造有價
    證券犯行，且犯後與甲○○及傅湘紜達成和解，甲○○及傅
    湘紜均願原諒被告等情，業據被害人甲○○於偵訊供述在卷
    ，並有和解書2 紙附卷可稽，因認縱宣告法定最低刑度，猶
    嫌過重，被告之犯罪情狀，尚非全無可憫之處，爰就其所犯
    偽造有價證券罪部分，依刑法第59條規定減輕其刑。
  (八)其所犯偽造有價證券及恐嚇危害安全罪間，犯意各別，行為
    互殊，應分論併罰。
  (九)爰審酌被告與甲○○原為男女朋友關係，不以理性解決感情
    糾紛，竟偽造甲○○之印章，進而偽造本票及收據，持向傅
    湘紜行使以取得信任，且以電話恫嚇甲○○，使甲○○心生
    畏懼，及犯後與甲○○及傅湘紜達成和解，暨犯後坦承犯行
    等一切情狀，各量處如主文所示之刑，併定其應執行之刑。
  (十)又被告未曾受有期徒刑以上刑之宣告，有臺灣高等法院被告
    前案紀錄表在卷可稽。經此教訓，應知惕勵，信無再犯之虞
    ，因認被告所受宣告之刑，以暫不執行為適當，爰依刑法第
    74條第1 項第1 款規定，併予宣告緩刑4 年，以啟自新。
四、末按偽造之有價證券，不問屬於犯人與否沒收之，為刑法第
    205 條所定，為刑法第38條之特別規定，係採必須沒收主義
    ，不以其已經扣押為必要。又按偽造有價證券上所偽造之印
    文或署押，係屬偽造有價證券之一部分，已因偽造有價證券
    之沒收而包括在內，自不應重為沒收之諭知（最高法院89年
    度臺上字第3757號判決要旨參照）。是本案偽造之票號CHNo
    682426號及CHNo682427號本票2 紙，均應依刑法第205 條規
    定宣告沒收，其上偽造之「甲○○」印文各1 枚，無庸再依
    刑法第219 條規定予以重覆宣告沒收。又偽造之「甲○○」
    印章1 顆，雖未扣案，但並無證據證明業已滅失，不問屬於
    犯人與否，依刑法第219 條規定，宣告沒收之。
據上論斷，應依刑事訴訟法第299 條第1 項前段，刑法第216 條
、第210 條、第201 條第1 項、第305 條、第59條、第55條、第
51條第5 款、第74條第1 項第1 款、第205 條、第219 條，刑法
施行法第1 條之1 ，判決如主文。
本案經檢察官陳永豐到庭執行職務
中    華    民    國    99    年    6     月    28    日
                  刑事第十二庭  審判長法  官  楊文廣
                                      法  官  劉敏芳
                                      法  官  柯志民
以上正本證明與原本無異。
如不服本判決應於收受判決後10日內向本院提出上訴書狀，並應
敘述具體理由；其未敘述上訴理由者，應於上訴期間屆滿後20日
內向本院補提理由書（均須按他造當事人之人數附繕本）「切勿
逕送上級法院」。
                                      書記官  賴亮蓉
中    華    民    國    99    年    6     月    28    日
附錄本案論罪科刑法條全文：
刑法第210條
偽造、變造私文書，足以生損害於公眾或他人者，處五年以下有
期徒刑。
刑法第216條
行使第二百十條至第二百十五條之文書者，依偽造、變造文書或
登載不實事項或使登載不實事項之規定處斷。
刑法第201條
意圖供行使之用，而偽造、變造公債票、公司股票或其他有價證
券者，處三年以上十年以下有期徒刑，得併科三千元以下罰金。
行使偽造、變造之公債票、公司股票或其他有價證券，或意圖供
行使之用，而收集或交付於人者，處一年以上七年以下有期徒刑
，得併科三千元以下罰金。
刑法第305條
以加害生命、身體、自由、名譽、財產之事，恐嚇他人致生危害
於安全者，處二年以下有期徒刑、拘役或三百元以下罰金。

司法院資訊處製作；財團法人民間司法改革基金會備份。
